臺灣臺南地方法院刑事判決
110年度交訴字第82號
公  訴  人  臺灣臺南地方檢察署檢察官
被      告  林宗煌


上列被告因公共危險案件，經檢察官提起公訴(110年度偵字第81
32號)，被告就被訴事實為有罪之陳述，經告知簡式審判程序意
旨，並聽取檢察官及被告意見後，本院合議庭裁定依簡式審判程
序審理，判決如下：
    主  文
林宗煌駕駛動力交通工具肇事，致人受傷而逃逸，累犯，處有期
徒刑柒月。  
    犯 罪 事 實
一、林宗煌(涉嫌過失傷害部分，另經臺灣臺南地方檢察署檢察
    官為不起訴處分確定)前因公共危險案件，經本院以107年交
    易字第329號判決判處有期徒刑1年4月確定，於民國109年10
    月12日假釋期滿未經撤銷。林宗煌於110年1月27日20時30分
    ，騎乘車牌號碼000－000號重機車，沿臺南市南區灣裡路62
    巷由東向西方向行駛，在行經該路段與省躬一街路口處時，
    本應注意汽車在劃有分向限制線之路段，不得駛入來車之車
    道內，而當時為夜間有照明，天候晴，路面為乾燥無缺陷之
    柏油路面，無障礙物且視距良好，並無不能注意之情事，為
    提前左轉，竟疏未注意而貿然跨越分向限制線侵入對向車道
    ，此時適有林宜蓉騎乘車牌號碼000－000號重機車由西向東
    行駛在對向車道，因閃避不及而發生撞擊，致雙方均倒地，
    林宗煌因而左腳受傷（未經林宗煌提起告訴），林宜蓉則受
    有臉部撕裂傷2公分之傷害（過失傷害罪嫌，另經檢察官為
    不起訴處分確定）。林宗煌於肇事後，未對於林宜蓉施以必
    要之救護或留下可供聯絡之身分資料，由其友人騎乘機車載
    離現場，警方獲報到場後，始循線查獲上情。
二、案經臺南市政府警察局第六分局移送臺灣臺南地方檢察署檢
    察官偵查起訴。
　　  理  由
一、被告林宗煌所犯之罪，係死刑、無期徒刑、最輕本刑為3年
    以上有期徒刑以外之罪，亦非高等法院管轄第一審案件，被
    告於準備程序就前揭被訴事實為有罪之陳述，經依法告知簡
    式審判程序之旨，並聽取當事人之意見後，本院合議庭認無
    不得或不宜依簡式審判程序進行之情形，爰依刑事訴訟法第
    273條之1第1項規定，裁定本案由受命法官獨任進行簡式審
    判程序，是本案之證據調查，依同法第273條之2規定，不受
    同法第159條第1項、第161條之2、第161條之3、第163條之1
    及第164條至第170條規定之限制。　　
二、上揭犯罪事實，業據被告林宗煌於警詢、偵查中及本院審理
    時均坦承不諱(見警卷第1至5頁；偵卷第31至33頁；本院卷
    第33頁、第38頁)，並經告訴人林宜蓉於警、偵訊中指訴在
    案(見警卷第7至10頁；偵卷第31至33頁)，復有道路交通事
    故現場圖、道路交通事故調查報告表(一)(二)各1紙、現場
    照片15張附卷可稽(見警卷第15、第17至19頁、33至47頁)，
    且告訴人於肇事後受有臉部撕裂傷2公分之傷害等傷害，亦
    有臺南市立醫院診斷證明書1紙在卷足參(見警卷第29頁)，
    足證被告任意性自白與事實相符，得採為認定事實之證據。
    綜上所述，本案事證明確，被告前揭犯行已堪認定，應依法
    論科。
三、論罪科刑：
  ㈠查被告行為後，刑法第185條之4於110年5月21日修正，於同
    年月28日公布生效，修正前之法定刑原為「1年以上7年以下
    有期徒刑」，修正後變更為「6月以上5年以下有期徒刑」，
    降低自由刑之上、下限，自有新舊法比較之必要，經比較結
    果，適用修正後之刑法第185條之4較有利於被告，依刑法第
    2條第1項但書規定，應適用修正後之刑法第185條之4論處。
    又按刑法第一百八十五條之四「駕駛動力交通工具肇事，致
    人死傷而逃逸」罪，屬抽象危險犯，據立法說明，目的在於
    「維護交通安全，加強救護，減少被害人之死傷，促使駕駛
    人於肇事後，能對被害人即時救護」，課以肇事者在場及救
    護的義務，既合情、合理，且有正當性，負擔也不重，尤具
    人道精神，復可避免衍生其他交通往來的危險，符合憲法第
    二十三條之要求和比例原則。可見本罪所保護的法益，除維
    護各參與交通的眾人往來安全、避免事端擴大，和立即對於
    車禍受傷人員，採取救護、求援行動，以降低受傷程度外，
    還含有釐清肇事責任的歸屬，及確保被害人的民事求償權功
    能，兼顧社會與個人的重疊性權益保障。考諸此肇事遺棄(
    逃逸)罪，最重要之點，乃是在於「逃逸」的禁止，若未等
    待警方人員到場處理，或無獲得他方人員同意，或不留下日
    後可以聯繫的資料，就逕自離開現場(含離去後折返，卻沒
    表明肇事身分)，均屬逃逸的作為(最高法院104年度台上字
    第2570號判決要旨參照)。查被告自陳其知悉行車途中造成
    本案車禍發生，卻未停留現場釐清肇事責任即行離去，是核
    被告所為，係犯刑法第185條之4肇事逃逸罪。
  ㈡按司法院釋字第775號解釋，依解釋文及理由之意旨，係指構
    成累犯者，不分情節，一律加重最低本刑，於不符合刑法第
    59條所定要件之情形下，致生行為人所受之刑罰超過其所應
    負擔罪責之個案，不符罪刑相當原則、比例原則。於此範圍
    內，在修正累犯規定前，為避免發生上述罪刑不相當之情形
    ，法院就該個案應裁量是否加重最低本刑；依此，該解釋係
    指個案量處最低法定刑，又無適用刑法第59條減輕規定之情
    形，法院應依此解釋意旨裁量不予加重最低本刑(最高法院1
    08年度台上字第338號、108年度台上字第3526號、108年度
    台上字第3123號判決意旨參照)。查被告前曾因不能安全駕
    駛案件，經本院以107年度交易字第329號判決處有期徒刑1
    年4月，於107年7月5日確定，被告於109年10月12日假釋中
    付保護管束期滿未經撤銷，視為刑之執行完畢，有臺灣高等
    法院被告前案紀錄表1份在卷可參，其於5年內故意再犯本件
    有期徒刑以上之罪，為刑法第47條第1項規定之累犯。另本
    院認被告本案應量處最低法定刑且無適用刑法第59條減輕規
    定之情形，故依司法院釋字第775號解釋意旨，審酌被告除
    上開構成累犯之前科外，前另有多次不能安全駕駛等前科經
    執行完畢，復再犯本案，足見其尚未深刻反省，先前案件所
    受數次之科刑教化功能不彰，守法意識依然不足，爰依法加
    重其刑。
  ㈢爰審酌被告駕駛車輛未能小心謹慎以維自身及其他用路人之
    安全，竟輕忽行車規則，且依當時情形又無不能注意之情事
    ，竟疏未注意而貿然跨越分向限制線侵入對向車道，致發生
    本件交通事故，且被告於事故發生後，不僅未留在現場協助
    救護被害人並待員警到場釐清肇事責任，反在未得被害人同
    意下逕行逃逸，對於被害人之人身安全可能產生危害，兼衡
    本案被害人之傷勢等損害程度，及被告之前科素行非佳，有
    臺灣高等法院被告前案紀錄表可考(構成累犯部分不重複評
    價)，其竟仍有此犯行，實屬不該，惟念其犯後與被害人達
    成和解，賠償被害人損害，且坦認其過失與肇事逃逸之情節
    ，態度良好，暨被告自陳高職畢業之智識程度、離婚之家庭
    生活狀況及不佳之經濟狀況(見本院卷第41頁)等一切情狀，
    量處如主文所示之刑。
據上論斷，應依刑事訴訟法第273條之1第1項、第299條第1項前
段，刑法第2條第1項但書、第185條之4、第47條第1項，刑法施
行法第1條之1第1項，判決如主文。
本案經檢察官江孟芝提起公訴，檢察官鄭聆苓到庭執行職務。
中　　華　　民　　國　　110 　年　　8 　　月　　10　　日
　　　　　　　　　刑事第十五庭  法　官　黃鏡芳
以上正本證明與原本無異。
如不服本判決應於收受本判決後20日內向本院提出上訴書狀，並
應敘述具體理由。其未敘述上訴理由者，應於上訴期間屆滿後20
日內向本院補提理由書狀（均須按他造當事人之人數附繕本）「
切勿逕送上級法院」。 
　　　　　　　　　　　　　　　　書記官  施茜雯
中　　華　　民　　國　　110 　年　　8 　　月　　10　　日
附錄本案論罪法條：
刑法第185條之4
（肇事遺棄罪）
駕駛動力交通工具肇事，致人死傷而逃逸者，處6月以上5年以下
有期徒刑。